【裁判字號】    98,訴,1353
【裁判日期】    980930
【裁判案由】    清償借款
【裁判全文】
臺灣高雄地方法院民事判決              98年度訴字第1353號
原      告  高雄縣路竹鄉農會
法定代理人  丁○○
訴訟代理人  任進福律師
被      告  甲○○
            乙○○
            丙○○
上列當事人間請求清償借款事件，經本院於民國98年9 月21日言
詞辯論終結，判決如下：
    主  文
被告應於繼承其被繼承人王岳飛遺產之範圍限度內，連帶給付原
告新台幣伍佰萬元，及自民國九十一年二月二十八日起至清償日
止，按年息百分之八點八五計算之利息，暨逾期在六個月以內者
，按上開利率百分之十，逾期超過六個月者，按上開利率百分之
二十計算之違約金。
訴訟費用新台幣伍萬零伍佰元，由被告繼承其被繼承人王岳飛遺
產之範圍限度內連帶負擔。
    事  實  及  理  由
一、原告主張：訴外人黃全心於民國90年3 月28日邀同訴外人即
    被告之被繼承人王岳飛為連帶保證人，向原告借款新台幣（
    下同）500 萬元，借款期間自90年3 月28日起至92年3 月28
    日止，利息按年息百分之8.85計算。如遲延還本或付息時，
    除應按約定利率利息外，自逾期日起在6 個月以內部分，按
    上開利率百分之10，逾期超過6 個月部分，按上開利率百分
    之20加付違約金。未按期繳息時，視為全部到期。詎黃全心
    自91年2 月28日起未依約按期繳息，已喪失期限利益，全部
    債務視為到期，尚積欠本金500 萬元及利息、違約金。又王
    岳飛已於90年11月7 日死亡，被告為其繼承人，爰依連帶保
    證及繼承之法律關係，提起本件訴訟，並聲明如主文第1 項
    所示。
二、被告則以：民法繼承編及施行法就繼承部分，全面改採限定
    繼承，繼承人僅需以所得遺產為限，負清償責任，以避免債
    留子孫等顯失公平情形，一再發生，且原告未對主債務人請
    求，只針對被告，亦不公平等語置辯。並均聲明：原告之訴
    駁回。
三、原告主張之上揭事實，業據提出與其所述相符之擔保放款借
    據1 紙、交易明細1 紙、查詢單1 份、繼承系統表暨戶籍謄
    本1 份等為證，核屬相符，且為被告所不爭執，堪信為真實
    。又按「繼承在民法繼承編中華民國九十七年一月四日前開
    始，繼承人對於繼承開始後，始發生代負履行責任之保證契
    約債務，由其繼承履行債務顯失公平者，得以所得遺產為限
    ，負清償責任」，民法繼承篇施行法第1-2 條定有明文。查
    ，王岳飛於90年11月7 日死亡，而被告為王岳飛之繼承人，
    有前開除戶戶籍謄本1 紙、繼承系統表及被告之戶籍謄本1
    份可按；且本件由被告完全繼承履行前開連帶保證債務，顯
    失公平。準上，被告就前開王岳飛所負之連帶保證債務，基
    於繼承之法理，雖應負清償之責，惟僅負量的有限責任，即
    以所得遺產為限，負清償責任。從而，原告本於連帶保證及
    繼承之法律關係，訴請被告應於繼承其被繼承人王岳飛遺產
    之範圍限度內，連帶給付原告500 萬元，及如主文第1 項所
    示之利息及違約金，洵屬有據，應予准許。
四、本件訴訟費用確定為50,500元，應由被告繼承王岳飛遺產之
    範圍限度內連帶負擔。
五、據上論結，本件原告之訴為有理由，依民事訴訟法第85條第
    2 項、第87條第1 項，判決如主文。
中    華    民    國    98    年    9     月    30    日
                  民事第五庭  法  官  洪榮家
正本係照原本作成。
如不服本判決，應於送達後20日內，向本院提出上訴狀並表明上
訴理由，如於本判決宣示後送達前提起上訴者，應於判決送達後
10日內補提上訴理由書（須附繕本）。
中    華    民    國    98    年    9     月    30    日
                              書記官  胡美儀


司法院資訊處製作；財團法人民間司法改革基金會備份。
